【裁判字號】    95,重上更(三),40
【裁判日期】    950810
【裁判案由】    毀棄損壞
【裁判全文】
臺灣高等法院臺中分院刑事判決    95年度重上更(三)字第40號
上  訴  人  臺灣彰化地方法院檢察署檢察官
被      告  乙○
選任辯護人  柯開運  律師
上列上訴人因被告毀棄損壞案件，不服臺灣彰化地方法院88年度
訴字第102號中華民國88年3月31日第一審判決（起訴案號：臺灣
彰化地方法院檢察署87年度偵字第4756號，併辦案號：臺灣彰化
地方法院檢察署91年度偵字第338號、339號），提起上訴，本院
判決如下：
    主  文
上訴駁回。
    理  由
壹、無罪部分：
一、公訴意旨略以：甲○○（業經本院於民國94年11月23日以94
    年度重上更(二)字第130號判處有期徒刑七月， 緩刑三年確定
    ）明知坐落彰化縣和美鎮○○段第1125地號土地上如附圖編
    號１０部分之房屋（占地面積0.0021公頃），係祭祀公業謝先
    煥所有之公廳，甲○○因要開發該土地，竟與乙○共同基於
    毀損他人建築物之犯意，於 87年8月25日，雇請不知情之陳
    朝進駕駛挖土機將上開公廳拆毀。因認被告乙○涉犯刑法第
    353條第1項毀壞他人建築物罪嫌云云。
二、按犯罪事實應依證據認定之，無證據不得認定犯罪事實；又
    ，不能證明被告犯罪者，應諭知無罪之判決，刑事訴訟法第
    154條第2項、第301條第1項前段分別定有明文。又，告訴人
    之告訴，係以使被告受刑事訴追為目的，是其陳述是否與事
    實相符，仍應調查其他證據以資審認。又，認定犯罪事實所
    憑之證據，雖不以直接證據為限，間接證據亦包括在內；然
    而無論直接或間接證據，其為訴訟上之證明，須於通常一般
    之人均不致有所懷疑，而得確信其為真實之程度者，始得據
    為有罪之認定，倘其證明尚未達到此一程度，而有合理之懷
    疑存在時，基於無罪推定之原則，即應為無罪之判決（最高
    法院76年台上字第4986號判例參照）。再者，刑事訴訟法第
    161條已於民國91年2月8日修正公布，其第1項規定：檢察官
    就被告犯罪事實，應負舉證責任，並指出證明之方法。因此
    ，檢察官對於起訴之犯罪事實，應負提出證據及說服之實質
    舉證責任。倘其所提出之證據，不足為被告有罪之積極證明
    ，或其指出證明之方法，無從說服法院以形成被告有罪之心
    證，基於無罪推定之原則，自應為被告無罪判決之諭知。（
    最高法院92年度台上字第128號判例意旨參照）。
三、公訴人認被告乙○涉嫌毀壞他人建築物罪行，無非係以：被
    害人丁○○、丙○之指訴，及共同被告甲○○於偵查時已供
    陳其於87年8、9月間已僱工將和美鎮○○段第1124、1125地
    號土地上之建物全部拆除；嗣其於第一審亦陳稱有僱工拆除
    本件公廳，且工人是被告乙○所僱用，其並與被告乙○說好
    要拆屋；其於本院上訴審又坦承有僱工拆除和美鎮○○段第
    1125地號土地上之房屋；其於本院更(一)審仍供稱本件土地是
    其與上訴人、林汶宗、鄭正椰（業經本院更(二)審判處無罪確
    定）四人一起購買，因上訴人住在該地附近，故委由上訴人
    就近處理及僱用挖土機將地上房屋全部拆掉，工資由其支付
    ，但其未告訴挖土機司機拆屋各等語，並有和美地政事務所
    土地複丈成果圖 2份及現場照片、土地出售合約書影本、土
    地登記簿謄本暨檢察官至現場履勘製作之勘驗筆錄在卷可資
    佐證，為其主要論據。
四、訊據被告乙○堅決否認上開犯行，辯稱：伊與林汶宗雖曾向
    祭祀公業謝先煥購買和美鎮○○段第1125地號土地，但伊並
    未管事，均委由林汶宗處理，況該筆土地嗣已轉賣予甲○○
    ，甲○○亦未曾委託伊拆除該筆土地上之房屋，伊僅因甲○
    ○說要整地而受其委託，代為帶挖土機司機陳朝進至現場一
    次，然伊旋即離開，並不知甲○○要拆房屋，挖土機司機係
    甲○○所雇用的等語。
五、經查：
(一)、證人陳朝進於第一審證稱：「 （87年8月有人僱你去和美拆
    屋？）有，是【甲○○】。」「（有無說拆除舊屋？）有，
    他《指甲○○》說全部整平。」「（有無其他人對你說過？
    ）沒有。」「（何人帶你去現場？）乙○。」「（他《指乙
    ○》有無告訴你何處不能拆？）沒有。他帶我到後就走了。
    」「（向何人領薪水？）甲○○」等語 （見原審卷第109頁
    ）；嗣於本院更(一)審證稱：「（是何人僱請你將彰化縣和美
    鎮○○段1124、1125地號土地上的建物拆除？）【甲○○】
    僱請我的，錢也是他拿給我的。」「（為何當天是由乙○帶
    同你到現場？）是甲○○打電話叫我到國校那裡等他，結果
    是乙○去國校那裡來帶我去現場。」「（乙○有無跟你說要
    如何做？）沒有。」「（你如何知道要怎麼拆？）乙○帶我
    到現場後我還沒有做，是【甲○○】到現場告訴我如何做的
    。」「（乙○帶你到現場後，他有無留在現場？）他帶我到
    現場後就離開了。」「我在拆除的期間並沒有看到乙○以及
    鄭正椰」等語（見本院更(一)審卷第38頁、39頁、45頁）；繼
    於本院更(二)審證稱：「（是何人告訴你要拆房子，及要拆的
    範圍？）是【甲○○】告訴我要拆的範圍。」「乙○帶我去
    過一次，乙○到現場只待了一會兒，也未指示我該拆何部分
    」等語（見本院更(二)審卷二第5頁、第9頁），前後陳述一致
    ，且與共同被告鄭正椰所供：「 （去《87》年8月何人去拆
    的？）我沒去，我不知道。都是【甲○○】在處理。」「這
    件事全是甲○○在處理的」等語 （見原審卷第30頁、第115
    頁反面；本院上訴卷第58頁反面），及證人林汶宗所陳：「
    （告訴人丙○說你有和乙○僱請挖土機司機去將他們的房子
    拆除？）那是【甲○○】在處理的。」「當初拆屋的時候我
    並不在場」各等語（見本院更(一)審卷第99頁、第100頁、第1
    02頁），均相吻合，則被告乙○前開辯詞與陳朝進、鄭正椰
    、林汶宗上開陳證相符，所辯非不可採。
(二)、雖然同案被告甲○○於偵查中供稱：於87年8、9月間已雇工
    整地將彰化縣和美鎮○○段第1124、1125地號土地上之建物
    全數拆除（見臺灣彰化地方法院檢察署87年度偵字第4756號
    偵查卷第40頁勘驗筆錄）；又於原審法院訊問時供述：有雇
    工拆除公廳，工人是劉先生（即乙○）去雇的，我們二人出
    錢，我已跟乙○說過，二人說好了要拆除的（見原審卷第10
    8頁） ；又於本院前審供稱：有雇工拆除彰化縣和美鎮○○
    段第1125號土地上之房屋情事（見本院上訴卷第59頁）；又
    於本院更(一)審審理中供述：系爭土地是伊與林汶宗、鄭正椰
    、乙○四人一起買的，因為乙○住附近，就由乙○就近處理
    ，於本院更一審訊以其於原審審理中所言是否實在（即上開
    工人是乙○去雇的，其跟乙○說過，二人說好了要拆除），
    同案被告甲○○答稱：地是向乙○買的，因要使用，委託乙
    ○去叫挖土機將房子全部拆掉，請挖土機司機的錢是整理完
    後司機來向伊請錢的，伊並沒有告訴挖土機司機拆房子等語
    （見本院更(一)審卷第82頁背面、122頁、123頁、125頁） 。
    然查，上開1125地號土地原為祭祀公業謝先煥所有，於78年
    5月4日始以買賣為原因移轉登記予上訴人及林汶宗共有，於
    81年9月3日才又轉售予甲○○，嗣甲○○於 87年9月19日再
    將該筆土地所有權移轉予邱黎光等事實，亦有土地登記簿謄
    本在卷可憑（見原審卷第56頁至第61頁）。按買賣不動產涉
    及大筆資金周轉使用，風險本高，因此一般人莫不謹慎從事
    ，故對資金進出、獨資或合資等買賣重要事項，記憶深刻不
    移。但本件同案被告甲○○卻供稱系爭土地係伊與林汶宗、
    鄭正椰、乙○四人一起購買部分，顯與上開土地登記簿謄本
    不符，則甲○○所供是否屬實，即有可疑。何況，挖土機司
    機陳朝進先後多次證陳：受雇於甲○○，事後並向甲○○請
    領工資無訛，甲○○對此竟於原審供稱：「工人是劉先生去
    雇的，我們二人出錢」 （見原審卷第108頁），又於本院審
    理時證稱：「（你如何僱用他《指陳朝進》？聯絡方式？）
    之前都是乙○僱用他，我是透過乙○請他來整理的」等語（
    見本院卷第67頁背面）」等語，顯然亦與陳朝進證述上情不
    合。再者，被告乙○雖出售上開1125地號土地與甲○○，但
    時間已在78年間，與本件實際拆屋時間 87年8月25日相隔已
    有8、9年，甲○○有無必要拜託前手協助指揮工人並指示拆
    除範圍，也有可疑。更何況，甲○○在其與告訴人丁○○等
    之拆屋還地民事訴訟案件，及取得民事勝訴確定判決後之執
    行程序，均未委託被告乙○出庭或導往現場執行各情，亦據
    本院調閱臺灣彰化地方法院82年度訴字第147號民事卷 （含
    第二審、第三審卷）、同院86年度執字第7834號執行卷查對
    無誤。是以，被告乙○雖為上開1125地號土地之出售人，但
    在出售之後既未在系爭土地民事訴訟、執行階段協助甲○○
    出庭、執行，果如甲○○所言，乙○在事隔多年之後（87年
    ），反而協助僱工、指揮工人、指示拆除範圍等，顯然違背
    常情。綜上各點，甲○○上開被告乙○僱工、出錢、指揮等
    詞，不只與客觀文書證據不合，而且違反常情，而益加可疑
    ，則被告乙○辯稱：受託代為帶挖土機司機陳朝進至現場，
    旋即離開等語，非不可採信。
(三)、告訴人丁○○雖然於 88年4月22日向檢察官指訴：甲○○、
    鄭正椰、乙○共同拆屋（見同署88年度偵字第4606號影印卷
    第4頁） ，但丁○○於本院更(一)審已坦認其於本件房屋遭拆
    除時並不在現場 （見本院更(一)卷第27頁、40頁、124頁）。
    至於告訴人丙○雖指被告乙○及共犯林汶宗於本件拆屋時均
    在現場，且由林汶宗指揮，共犯甲○○則不在場云云（見本
    院更(一)審卷第53頁、第101頁、第123頁），但其此項指述既
    與被告、林汶宗及陳朝進前開陳證不符，且其另指本件公廳
    於拆除前數月即曾遭挖了一個洞乙情，復與丁○○、陳朝進
    均否認有該項情節之陳述 （見本院更(二)審卷二第8頁、66頁
    ），並不相侔，是丁○○、丙○之指訴既因自己建物被拆除
    ，心生不滿而提起告訴，且其等陳述有以上之瑕疵，則丁○
    ○、丙○之指訴是否真實可信，亦不能無疑。
(四)、至於，和美地政事務所土地複丈成果圖 2份及現場照片、土
    地出售合約書影本、土地登記簿謄本暨檢察官至現場履勘製
    作之勘驗筆錄等，僅能證明上開土地買賣過戶及地上建物被
    拆除之情形，關於地上建物究「被何人所僱工拆除」，亦均
    無法證明。
(五)、綜上所述，證人陳朝進之證詞，與共同被告鄭正椰、證人林
    汶宗上開陳述相符，並與被告乙○所辯情節吻合，而共同被
    告甲○○、證人丁○○、丙○之所為不利於被告乙○之供詞
    、證詞復有前開瑕疵，又上開土地登記簿謄本等文書證據，
    亦不能證明何人拆毀房屋之事實，故均不足採為不利於被告
    乙○共同毀損建築物罪行之認定。本件檢察官所提出之證據
    ，不足為被告有罪之積極證明，其指出證明之方法，亦無從
    說服法院形成被告有罪之心證。此外，復查無其他積極確切
    證據，足認被告有何檢察官所指之毀壞他人建築物犯行，基
    於無罪推定之原則，原審就被告乙○部分，為其無罪判決之
    諭知，尚無違誤。檢察官上訴意旨認原審僅以證人陳朝進之
    證述，遽為有利於被告乙○之認定，指摘原判決此部分不當
    ，為無理由，應予駁回。
貳、函送併辦部分：
(一)、公訴人函送併案（同署91年度偵字第339號） 審理意旨略以
    ：被告乙○、甲○○（業經本院於民國94年11月23日以94年
    度重上更(二)字第130號判處有期徒刑七月， 緩刑三年確定，
    甲○○部分所認定之犯罪事實包括此部分之併辦事實），於
    87年8月25日， 與林汶宗共同僱請工人將坐落彰化縣和美鎮
    ○○段第1125地號土地上丙○所有，如附圖編號４部分之磚
    造平房（占地面積0.0041公頃）及丙○之子蔡明錡所有如附
    圖編號部分之二層磚造樓房（占地面積0.0041公頃）之房
    屋拆毀，因認被告乙○亦涉有毀損罪之連續犯裁判上一罪關
    係，故函送併案審理云云。訊據被告乙○均否認有上開犯行
    。經查：告訴人丙○指訴被告乙○，於 87年8月25日雇用挖
    土機，拆除房屋乙節，核與證人陳朝進、同案被告鄭正椰、
    證人林汶宗上開陳述不合，尚難採信。而檢察官起訴被告乙
    ○上開起訴部分，業經為無罪之諭知，已如前述，自與併案
    審理部分並無所謂連續犯之裁判上一罪關係。綜上所述，公
    訴人函送併案審理部分均與前開起訴被告乙○部分，無裁判
    上一罪關係（但同案被告甲○○被訴部分仍有裁判上一罪關
    係，並經本院前審判決），自應將此部分退還檢察官另行依
    法處理。
(二)、公訴人函送併案 （同署91年度偵字第338號）審理意旨略以
    ：丁○○另指稱被告甲○○、乙○、鄭正椰（經本院於94年
    11月23日以 94年度上更(二)字第130號維持鄭正椰第一審無罪
    之判決確定） 三人另於87年8月間雇工拆毀其所有坐落彰化
    縣和美鎮○○段第1125地號  土地上如附圖編號１、部分
    之房屋云云。惟查丁○○於偵查初訊時即陳稱：我有同意被
    告拆房子，但沒有同意他們拆公廳（見同上4756號偵查卷第
    5頁） ，檢察官並於起訴書中載明此部分與起訴部分（即拆
    公廳部分）有裁判上一罪之關係，不另為不起訴處分（嗣更
    於89年5月9日以88年度偵字第8534號處分不起訴）。證人丙
    ○於本院更(一)審調查時證述：拆除丁○○之房屋未事先告訴
    丁○○（見本院更(一)審卷第55頁），與上開丁○○於偵查中
    所述不合，尚難採信。此外且查無其他積極證據足認被告乙
    ○犯此部分之罪，而且檢察官起訴被告乙○部分，業經為無
    罪之諭知，前已敘及，自與併案審理部分並無所謂連續犯之
    裁判上一罪關係，故亦應將此部分退還檢察官另行依法處理
    。
據上論結，應依刑事訴訟法第368條，判決如主文。
本案經檢察官戊○○到庭執行職務。
中    華    民    國    95    年    8     月    10    日
              刑事第八庭  審判長法  官  羅  得  村
                                法  官  巫  政  松
                                法  官  陳  宏  卿
上列正本證明與原本無異。
檢察官得上訴。
被告不得上訴。
如不服本判決應於收受送達後十日內向本院提出上訴書狀，其未
敘述上訴之理由者並得於提起上訴後十日內向本院補提理由書（
均須按他造當事人之人數附繕本）。
                                書記官  顏  子  良
中    華    民    國    95    年    8     月    10    日
                                                      Ｒ


司法院資訊處製作；財團法人民間司法改革基金會備份。
